臺灣高等法院刑事判決　　　　　　　　　　　　　九十三年度上訴字第一一四五號
　　上　訴　人
　　即　被　告　己○○
　　指定辯護人　本院公設辯護人　甲○○
右上訴人因公共危險案件，不服臺灣板橋地方法院九十二年度訴字第一四一０號，中
華民國九十三年二月四日第一審判決（起訴案號：臺灣板橋地方法院檢察署九十二年
度偵字第七０六九號），提起上訴，本院判決如左：
    主  文
原判決撤銷。
己○○共同放火燒燬未有人所在之他人所有建築物，未遂，處有期徒刑拾月。
    事  實
己○○為中度智障之人，於民國（下同）九十一年十二月四日晚間十時許，原與丙○○（業經判決有期徒刑十月確定））、戊○○（被告之智障胞兄）、陳建宇、林書緯
、宋寶齡及智障友人丁○○、乙○○等人，在臺北縣板橋市○○路六十二號臺北縣文
化局倉庫前飲用啤酒、零食、聊天，嗣後，陳建宇、林書緯、宋寶齡及乙○○先行離
去，惟己○○、戊○○兄弟及丙○○、丁○○仍留在該處。迨至翌日零時四十分許，
己○○與丙○○一時興起，竟共同基於放火燒燬該現未有人所在建築物之犯意聯絡，
共同揀拾現場之垃圾與報紙置於該倉庫鐵門處，並將國光牌機油一瓶及清潔液潑灑在
鐵門及鐵門處之地上，繼而分持打火機將之點燃，惟因助燃與可燃物不足，不能燒燬
該建築物重要部分之效用，火勢僅將鐵門內之壓克力板燒熔及將鐵門與附近牆壁燻黑
，案經臺北縣政府警察局海山分局移送臺灣板橋地方法院檢察署檢察官偵查起訴。
    理  由
一、查本件臺北縣板橋市○○路六十二號建物，現為台北縣政府文化局辦公室，即台
    北縣藝文中心，所有權人為台北縣政府，開放時間為週二上午七時卅分至下午五
    時，閉館時間並無人駐守，係委託新光保全公司以電子保全方式維護館舍安全乙
    節，有臺北縣政府九十二年六月十七日北府地籍字第０九二０三九０一０二號函
    及所附建物謄本三紙暨臺北縣政府文化局九十二年六月二十七日北文總字第０九
    二０００四八三八號函在卷可稽；又按火災現場平面及物品配置圖所示，本件火
    災現場則係上開藝文中心內東南方之倉庫，是以，後九十一年十二月五日凌晨
    火災發生時刻，為閉館時間，且無人駐所狀態，應屬現未有人所在之他人所有建
    築物，首予認定。
二、次查本件火災情形及火災發生原因：起火燃燒位置係該鋼筋混凝土造之一層樓建
    物緊臨倉庫鐵門附近，僅有煙燻情形，其他處所未有燃燒現象，燃燒煙燻面積約
    三平方公尺；火、煙由後方倉庫門口下方冒出，有些微汽油味；經採集火災現場
    之碳化物，以靜態式頂空濃縮分析及氣象層析質譜儀等方法鑑定結果，該碳化物
    均含有石油系可燃性液體。此有現場照片、台北縣政府消防局火災原因調查報告
    書及所附該局九十一年十二月十六日第Ｈ二Ｌ０五Ａ１號火災證物鑑定報告可稽
    ，又參以現場扣得國光牌機油瓶一個，故研判為人為汽油類物質縱火，應堪採信
    。
三、再查上訴人即被告與丙○○共同放火致右開火災之事實，業據證人丁○○就當時
    現場經過情形在警詢中證述甚為明確，其證稱：其目睹被告與丙○○二人放火，
    取地上垃圾，用打火機點火，其曾勸阻二人，但二人執意放火，命其站到一邊去
    ；當時被告之兄戊○○亦在場，戊○○亦勸阻被告，但被告不為所動；被告持機
    油瓶灑在門外，爾後被告、丙○○二人持打火機點火，於是燃燒起來；當天原係
    其與被告、丙○○、戊○○及陳建宇、林書緯、宋寶齡、乙○○等人在該處喝啤
    酒、吃餅乾與科學麵，但於放火之時，僅其與戊○○在場目睹，其餘之人已先行
    離去等語。其雖於原審翻異前詞，改稱其係火災事後始前去觀看，警詢時，因甚
    為緊張，始陳稱目睹被告與丙○○放火云云，但查人逢緊張，可能語無倫次，然
    該證人前開證言，非但就當天二、三小時之間，在場之人原所為何事，何人先行
    離去或何人留下，上訴人即被告與丙○○如何縱火，其與戊○○如何勸阻不成等
    情節，述井然有序，根本無緊張現象，且該與證人戊○○在警詢時所述上訴人
    即被告與丙○○放火與丙○○自承其與上訴人即被告放火以及證人乙○○所述原
    先在場喝啤酒但先行離去等主要情節相合，而丙○○共同放火罪部分，業經原
    審判處有期徒刑十月確定在案。故證人丁○○前開警詢中之證詞，且有較可信之
    特別情況，應採為證據，而其嗣後在原審及本院所稱未在場見被告放火之說詞，
    反無可憑信。至關於何人持打火機點火，何人取機油潑灑或何人撿集垃圾各節，
    證人戊○○係對於自己胞弟犯罪行為之述，而丙○○係自己犯罪之自白，輕重
    情節難免有所規避，自應以證人丁○○之證言為可憑信。證人戊○○在原審及本
    院僅指丙○○一人犯罪，已非可信，其在原審所稱，其因認錯人故指被告放火云
    云，尤無可採，蓋其與上訴人即被告係親生兄弟，豈有誤認之理？
四、上訴人即被告在警詢時固以案發時其與林勝雄（即林家弘）在板橋市○○路太陽
    帝國撞球場玩電腦遊戲為辯，或在原審以案發時其已與林家弘玩畢電腦遊戲，在
    家睡覺為辯，但查證人林家弘在警詢時及原審審理中均否認有與上訴人即被告玩
    電腦遊戲之事，故上訴人即被告所為不在場之說詞，顯非可信。從而，上訴人即
    被告右開放火事實，堪予認定。
五、惟本件上訴人即被告與丙○○放火行為可能造成之結果如何？據台北縣政府消防
    局火災調查課課員王章會在原審結證稱，事後白天去勘查，鐵門有被燒過之痕跡
    ，被燻黑，鐵門內之壓克力板有些微燒熔，其他部分未燃燒，地上有雜物，按個
    人經驗，此種情形會燒燬文化局倉車之可能性不高，因倉庫為磚牆，牆外為空曠
    地方等語，核其所述情形與卷附現場照片相符，足以採信，且參以上開證人所述
    上訴人即被告與丙○○所持助燃與可燃物僅係國光牌機油與揀拾之垃圾或報紙，
    應認屬不能發生燒燬倉庫之結果或危險之不能犯。核上訴人即被告所為，係犯刑
    法第一百七十四條第三項放火燒燬現非有人所在之他人所有建築物未遂罪，其與
    丙○○互有犯意聯絡與行為分擔，為共同正犯。但其行為不能發生犯罪之結果，
    又無危險，為不能未遂，應依刑法第二十六條後段減輕或免除其刑。
六、原審予以論科，固非無見，惟原判決論上訴人即被告為普通未遂犯，即有違誤，
    又論罪法條誤引失火罪，亦有誤植。上訴人即被告上訴意旨仍執陳詞否認犯罪，
    固非可取，但原判決既有可議，即屬不可維持，本院自應將原判決撤銷改判。
七、查上訴人即被告係中度智障之人，有殘障手冊為憑（庭呈閱後發還），與友人深
    　夜在空曠處飲用啤酒聊天後，一時興起，揀拾垃圾與報紙以機油點燃作興，結
      果僅將鐵門內壓克力板橈熔及牆壁煄黑，情節不重，爰先依不能犯之規定，即
      刑法第六十六條但書所定有期徒刑同時有免除其刑之規定者，得減輕其刑至三
      分之二，減輕其刑；又審酌其犯罪情狀，本院認依客觀之觀察，仍屬情輕法重
      ，非不可憫恕，爰再酌量減輕其刑，而處以如主文所示之刑，以資懲戒，並與
      已判刑十月確定之共同正犯丙○○，刑期均衡。
八、扣案之國光牌機油及清潔液，不能證明為上訴人即被告或共同正犯丙○○所有，
    與沒收之條件不合，而其餘扣案之空啤酒罐等證物，為廢棄物，不另為沒收之諭
    知，併予明。
據上論斷，應依刑事訴訟法第三百六十九條第一項前段、第三百六十四條、第二百九
十九條第一項前段、刑法第二十八條、第一百七十四條第四項、第二十六條後段、第
六十六條但書、第五十九條，判決如主文。
本案經檢察官朱兆民到庭執行職務。
中　　　華　　　民　　　國　　九十三　　年　　　七　　　月　　　八　　　日
                              臺灣高等法院刑事第八庭
                                  審判長法  官　陳　祐　治
                                        法  官　陳  晴  教
                                        法  官  王　炳　梁
右正本證明與原本無異。
如不服本判決，應於收受送達後十日內向本院提出上訴書狀，其未敘述上訴之理由者
並得於提起上訴後十日內向本院補提理由書（均須按他造當事人之人數附繕本）。
                                        書記官　詹　麗　珠
中　　　華　　　民　　　國　　九十三　　年　　　七　　　月　　 十二 　　日
附錄：本案論罪科刑法條全文
中華民國刑法第一百七十四條第四項：
(放火失火燒燬非現住建築物及交通工具罪)
放火燒燬現非供人使用之他人所有住宅或現未有人所在之他人所有建築物、礦坑、火
車、電車或其他供水、陸、空公眾運輸之舟、車、航空機者，處三年以上十年以下有
期徒刑。
放火燒燬前項之自己所有物，致生公共危險者，處六月以上五年以下有期徒刑。
失火燒燬第一項之物者，處六月以下有期徒刑、拘禁或三百元以下罰金。
失火燒燬前項之物，致生公共危險者，亦同。
第一項之未遂犯罰之。
